臺灣桃園地方法院民事判決
111年度訴字第1163號
原      告  黃建寶  
訴訟代理人  王馨儀律師
被      告  潘政煌  
上列當事人間侵權行為損害賠償事件，本院於民國111年11月18
日言詞辯論終結，判決如下：
    主      文
一、被告應給付原告新臺幣50萬元，及自民國111年8月3日起至
    清償日止，按年息5%計算之利息。
二、原告其餘之訴駁回。
三、訴訟費用由被告負擔2分之1，餘由原告負擔。
四、本判決第一項得假執行，但被告如以新臺幣50萬元為原告預
    供擔保，得免為假執行。
五、原告其餘假執行之聲請駁回。 
    事實及理由
壹、程序方面：
    原告起訴時第1項係聲明被告應連帶給付原告新臺幣（下同
    ）100萬元，及自起訴狀繕本送達翌日起至清償日止，按年
    息5%計算之利息。嗣於審理中撤回對甲○○之起訴，並變更如
    後開聲明所示（本院卷第202頁），合先說明。
貳、實體方面：
一、原告主張：
  ㈠原告與配偶甲○○於民國105年6月8日結婚（嗣於111年8月16日
    調解離婚），育有1名未成年子女，被告與甲○○為同事，被
    告明知甲○○為有配偶之人，竟自107年9月起與甲○○交往、出
    遊及發生性行為，原告迄至109年9月間在甲○○返還予原告之
    隨身碟中發現甲○○儲存與被告交往之照片及性愛影片，方知
    上情。被告之具體侵權行為如下（下合稱系爭侵權行為）：
    1.被告與甲○○於107年9月8日、9月23日、10月6日、10月16
      日、11月6日穿上班制服親密合照。
    2.被告與甲○○於107年9月15日一起看電影、吃飯並親密合照
      。
    3.被告與甲○○於107年9月23日發生性行為，甲○○裹著浴巾與
      被告合照。
    4.被告與甲○○於107年10月21日共同前往日月潭出遊並親密
      合照。
    5.被告與甲○○於107年10月31日發生性行為，甲○○衣衫不整
      與被告乙○○合照。
    6.被告與甲○○於107年11月13日共同前往基隆好望角出遊並
      親密合照。
    7.被告與甲○○於107年11月18日共同前往新店烏來出遊並親
      密合照。
    8.被告與甲○○於107年12月13日共同前往宜蘭出遊並親密合
      照。
    9.被告與甲○○於108年3月12日共同前往台中出遊並親密合照
      。
    10.被告與甲○○於108年3月14日共同前往桃園大溪景點出遊
       並親密合照。
    11.被告與甲○○於108年4月間數次於租屋處或旅館發生性行
       為並自行拍攝性愛影片。影片內容概要為三次不同房間
       背景的性行為。
  ㈡被告侵害原告配偶權之行為，破壞原告家庭圓滿，使原告受
    有精神上痛苦，爰依民法第184條第1項、第195條第1項前段
    、第3項規定，請求被告給付精神慰撫金等語。並聲明：被
    告應給付原告100萬元，及自起訴狀繕本送達翌日起至清償
    日止，按年息5%計算之利息。願供擔保，請准宣告假執行。
二、被告則以：原告提出的照片及影片是非法取得，不能作為證
    據。原告於107年12月已知被告與甲○○交往之事實，原告遲
    至111年6月才提起本件訴訟，已罹於2年時效。又刑法通姦
    罪條文已刪除，縱使被告與甲○○交往，乃甲○○之身體自主權
    ，是否即侵害原告之配偶權，應由原告舉證等語置辯。聲明
    ：原告之訴及假執行之聲請均駁回。如受不利之判決，願供
    擔保請准宣告免為假執行。
三、得心證之理由：
  ㈠按故意以背於善良風俗之方法，加損害於他人者亦同。不法
    侵害他人之身體、健康、名譽、自由、信用、隱私、貞操，
    或不法侵害其他人格法益而情節重大者，被害人雖非財產上
    之損害，亦得請求賠償相當之金額。前2項規定，於不法侵
    害他人基於父、母、子、女或配偶關係之身分法益而情節重
    大者，準用之。民法第184條第1項後段、第195條第1項前段
    及第3項分別定有明文。又婚姻係以夫妻之共同生活為其目
    的，配偶應互相協力保持其共同生活之圓滿安全及幸福，而
    夫妻互守誠實，係為確保其共同生活之圓滿安全及幸福之必
    要條件，故應解為配偶因婚姻契約而互負誠實之義務，配偶
    之一方行為不誠實，破壞共同生活之圓滿安全及幸福者，即
    為違反因婚姻契約之義務而侵害他方之權利（最高法院55年
    台上字第2053號民事判決意旨參照）。
  ㈡原告主張被告明知甲○○為有配偶之人乙情，為被告所承認（
    本院卷第116頁），而原告主張被告有為系爭侵權行為之事
    實，業據原告提出被告與甲○○親密互動之照片（親吻臉頰、
    摟肩、擁抱、親吻嘴唇等）、性愛影片、隨身碟檔案截圖等
    件在卷可稽（本院卷第19至85、129至185頁），堪信為真實
    。被告明知甲○○為有配偶之人，卻與其交往將近1年且發生
    性行為，破壞原告婚姻的幸福，侵害原告的配偶權、造成原
    告精神上痛苦，原告依民法第184條第1項、第195條第1項前
    段及第3項規定，請求被告賠償精神慰撫金，自屬有據。
  ㈢被告雖辯稱原告提出的照片及影片是非法取得之證據云云，
    然未舉證以實其說，所辯並不可採。被告再辯稱原告於107
    年12月已知情故請求權罹於時效云云，然被告與甲○○於107
    年12月底因曠職3日被解僱，原告亦因公司有流言而離職，
    但斯時原告是否已知悉具體之侵權行為？未據被告舉證證明
    。況有部分侵權行為之時間於108年間發生，原告不可能於1
    07年12月間已知悉，故被告所辯尚不可採。
  ㈣被告另辯稱甲○○與被告交往是甲○○的身體自主權，不會侵害
    原告的配偶權云云。然刑法通姦罪刪除之原因在於司法院大
    法官釋字第791號解釋認為以刑事處罰嚇阻通姦行為，對於
    行為人性自主權、隱私之干預程度及所致之不利益甚屬重大
    ，而與憲法第23條所定比例原則不符，並未認定配偶關係之
    身分法益不受憲法或法律之保護，被告所辯自不可採。
  ㈤次按慰撫金核給之標準固與財產上損害之計算不同，然非不
    可斟酌雙方身分、資力、職業、教育程度、經濟狀況與加害
    程度，及其他各種情形核定相當之數額。查原告為五專肄業
    ，任職於生命禮儀公司，年薪約100餘萬元，名下有汽車3輛
    ；被告為高職畢業，任職科技公司，年薪約60餘萬元，名下
    有汽車1輛等情，業據兩造陳明在卷（本院卷第116頁），並
    有稅務電子閘門財產所得調件明細表附卷可憑（個資卷）。
    本院審酌上開情形及本件侵害之情節、時間長短、原告婚姻
    存續期間且育有子女及其所受精神上痛苦之程度等一切情狀
    ，認原告所得請求賠償之慰撫金，以50萬元為相當，逾此範
    圍，不應准許。
四、末按給付無確定期限者，債務人於債權人得請求給付時，經
    其催告而未為給付，自受催告時起，負遲延責任。其經債權
    人起訴而送達訴狀，或依督促程序送達支付命令，或為其他
    相類之行為者，與催告有同一之效力。又遲延之債務，以支
    付金錢為標的者，債權人得請求依法定利率計算之遲延利息
    ；而應付利息之債務，其利率未經約定，亦無法律可據者，
    週年利率為5%，民法第229條第2項、第233條第1項本文、第
    203條分別定有明文。本件原告請求被告給付損害賠償，未
    定給付期限、以支付金錢為標的，又未約定利息，則被告自
    受催告時起，負遲延責任，是原告就上述得請求之金額，併
    請求自起訴狀繕本送達被告之翌日即111年8月3日起（於111
    年8月2日送達，本院卷第91頁）至清償日止，按年息5%計算
    之利息，亦屬有據。
五、綜上所述，原告依民法第184條第1項、第195條第1項前段、
    第3項規定，請求被告給付如主文第1項所示，為有理由，應
    予准許；逾此範圍，為無理由，應予駁回。
六、本判決所命被告給付之金額未逾50萬元，應依民事訴訟法第
    389條第1項第5款之規定，依職權宣告假執行。另依同法第3
    92條第2項規定，依聲請宣告被告預供擔保得免為假執行。
    至原告敗訴部分，其假執行之聲請已失所附麗，應併予駁回
    之。
七、本件事證已臻明確，兩造其餘攻擊防禦方法及舉證，核與判
    決結果無影響，爰不予一一論述，併此敘明。
八、訴訟費用負擔之依據：民事訴訟法第79條。
中　　華　　民　　國　　111 　年　　12　　月　　9 　　日
                  民事第三庭  法  官  吳佩玲
以上正本係照原本作成。
如對本判決上訴，須於判決送達後20日內向本院提出上訴狀。如
委任律師提起上訴者，應一併繳納上訴審裁判費。
中　　華　　民　　國　　111 　年　　12　　月　　9 　　日
                              書記官　龍明珠